臺灣臺南地方法院刑事判決　　　　　　　　　　　　　　九十年度訴字第九七二號
　　公　訴　人　臺灣台南地方法院檢察署檢察官
　　被　　　告　乙○○
　　選任辯護人　蘇正信律師
　　　　　　　　蔡進欽律師
　　　　　　　　蔡弘琳律師
右列被告因違反毒品危害防制條例等案件，經檢察官提起公訴（八十九年度偵字第一
三五四二、一三六六一、一三六六九號），本院判決如左：
    主  文
乙○○連續販賣第一級毒品，處有期徒刑捌年，如附表一示之毒品沒收並銷燬之、附
表二所示之物均沒收，販賣毒品所得新臺幣參萬伍仟元沒收，如全部或一部無法沒收
時，以其財產抵償之；又連續轉讓第一級毒品，處有期徒刑壹年肆月；又連續轉讓第
二級毒品，處有期徒刑拾月，應執行有期徒刑拾年，如附表一所示之毒品沒收並銷燬
之、附表二所示之物均沒收，販賣毒品所得新臺幣參萬伍仟元沒收，如全部或一部無
法沒收時，以其財產抵償之。
被訴製造槍砲未遂部分無罪。
    事  實
一、乙○○（施用毒品部分經觀察勒戒後認無繼續施用傾向，業經本署檢察官以八十
　　九年度毒偵字第二九七八號處分不起訴）綽號「阿寶」、「寶仔」或「泰仔」，
　　基於販賣第一級毒品海洛因以營利之概括犯意，先向高雄市綽號「樹哥」之不詳
    姓名男子購入後，再以0000000000號及0000000000號行動
    電話作為其販賣毒品之聯絡工具，並自八十九年十月間某日起，至同年十一月十
    七日止，分別在臺南市○○路乙○○住處附近之便利商店外面及臺南市○○街二
    二五巷五號八樓之三之其女友戊○○之住處，以新台幣（下同）二千元至五千元
    不等之價格，連續販賣海洛因予丙○○施用（丙○○涉嫌違反毒品危害防制條例
    部分由檢察官另案偵辦），前後五次。另乙○○復基於販賣海洛因之概括犯意，
    自同年某時起，在上址戊○○之住處，每次均以五千元之價格販賣海洛因予甲○○施用（甲○○違反毒品危害防制條例部分由檢察官另案偵辦），前後三次。乙○○最後一次販賣海洛因予丙○○、甲○○二人，係於八十九年十一月十七日上
    午十時許，在上址戊○○之住處，均以五千元之價格，同時販賣海洛因各一包予
    丙○○及甲○○。乙○○另行基於無償轉讓之概括犯意，約自八十九年五、六月
    間某日起，至同年十一月間某日止，連續多次在上址戊○○住處，無償轉讓海洛
    因及安非他命予戊○○施用（戊○○違反毒品危害防制條例部分由檢察官另案偵
    辦）多次。嗣於同年月十七日下午五時五十分許，為警在上址戊○○之住處，分
    別在丙○○及甲○○甫身上查獲甫向乙○○購入之海洛因，各為二公克及三．五
    公克（均含袋重，分別扣於八十九年度毒偵字第三０二八號及八十九年度毒偵字
    第二九五五號，各該毒品業經移轉占有，分別由丙○○及甲○○之前開案內處理
    ）以及查扣乙○○放置該處之販賣毒品所需之工具天秤一組、法碼一盒、分裝毒
    品用之小塑膠袋一一五個及勺子二支、海洛因一瓶（含瓶重約一九七‧四公克）
    。丙○○、甲○○及戊○○被查獲之後，分別供出上情。
二、乙○○承上開販賣第一級毒品營利之概括犯意，以上開行動電話作為交易毒品之
    聯絡工具，約自八十九年十月底十一月初某日起，至同年十一月下旬某日止，連
    續在臺南市立體育場內之網球場內，販賣第一級毒品海洛因予丁○○施用（丁○○違反毒品危害防制條例部分另案偵辦），每次販賣海洛因之價格約一千元，平
    均一至二日交易一次，前後共十次。嗣丁○○於八十九年十一月二十五日下午二
    時許，與乙○○以前開方式約好交易地點，丁○○前往臺南市立體育場內之網球
    場旁等侯乙○○，以便交易毒品時，為警查獲，供出上情，致成未遂。
三、嗣乙○○於八十九年十一月二十五日下午一時三十分許，在臺南市○○路二段一
　　三六巷口，為警逕行拘提，並在其身上搜扣海洛因二包（含袋重一．七公克）、
　　勺子一支及行動電話二具（門號為0000000000號及00000000
    00號）。警再另於臺南市○○路○段一三六巷七號九樓之三乙○○之自宅臥室
    內，搜扣海洛因五包（袋重約五公克）、安非他命一瓶（含瓶重三十四．六公克
    ）、摻毒品用葡萄糖一瓶、小塑膠袋二十個、中塑膠袋五個、勺子六支、毛刷一
    支、安非他命吸食器一組、酒精燈二瓶、呼叫器二個（秘書型0000000呼
    叫三九九號及0000000000號各一個）、玻璃管八支、玻璃針筒一支。
四、案經臺南市警察局移送臺灣臺南地方法院檢察署檢察官偵查起訴。
　　理  由
甲、有罪部分
一、被告乙○○矢口否認有販賣第一、二級毒品犯行，辯稱：伊僅施用，並未販賣毒
    品云云。然查，被告如何以上開行動電話作為聯絡工具，再分別販賣海洛因予丙○○、甲○○、丁○○及戊○○等人之販賣情事，茲分論如下：
（一）販賣第一級毒品海洛因與丙○○部分
      丙○○於警訊中供陳（被查獲之嗎啡何來？）「是於今天早上（八十九年十一
      月十七日）大約十點左右在詹女（即戊○○）住所即被查獲的地點內，向一名
      真實姓名不詳，綽號寶仔的男子，以新台幣五千元的價格購買的」、「我不知
      道他的真實姓名、年籍、住所，平日都是他與我雙向連絡的，他的電話是00
      00000000、0000000000號：：」、「我一共向他購買過五
      次之多，地點有時候是今天被查獲的地點，有時候是他大同路家的附近的全家
      便利商店附近，每次金額都是在二千至五千元不等」、「寶仔與詹女係同居男
      女朋友關係。因為該間房間是綽號寶仔租給詹女住的，且見我腳受過傷行動不
      方便所以才邀我過去一同居住的」，其中「阿寶」之綽號與00000000
      00號行動電話號碼，核與被告乙○○於警訊自承之綽號及行動電號碼相符，
      0000000000之行動電話亦為被告所有，此經被告於本院九十年十月
      五日審理時自承在卷，戊○○與被告當時一起住在臺南市○○街二二五巷五號
      八樓之三，而丙○○、甲○○二人係被告帶往該處暫住等情，亦據戊○○於警
      訊及本院審理時證述明確。而丙○○在前開戊○○住處為警查獲時，扣得之裝
      有天平一組、法碼一盒、分用小塑膠袋一一五個、勺子二支等物的手提袋，係
      被告所有，復經詹曉券於警訊陳述甚詳，且指認照片屬實，被告販賣海洛因與
      丙○○五次的事實，事證明確，應可認。
（二）販賣第一級毒品海洛因與甲○○部分
      甲○○於警訊中供稱（被查獲之嗎啡何來？）「是於今天早上（八十九年十一
      月十七日）大約十點左右在詹女（即戊○○）住所即被查獲的地點內，向一名
      真實姓名不詳，綽號寶仔的男子，以新台幣五千元的價格購買的」、「我不知
      道他的真實姓名、年籍、住所，平日都是他與我雙向連絡的，他的電話是00
      00000000、0000000000號：：」、「我一共向他購買過三
      到四次之多，地點均是在今天被查獲的地點每次金額是在五千元左右」，甲○○指認之電話號碼核與被告使用者同，再參諸前揭戊○○之前開證述及扣得之
      天平、法碼等證物，足認甲○○之供述應屬真實可採，被告販賣海洛因與甲○○之犯行，亦可認定。甲○○事後於偵查及審理時翻稱不知向何人購買，係丙○○帶前去買毒品，伊將錢交與丙○○，自己在旁邊等，且只買三次云云，係
      事後迴護之詞，難以採信。
（三）販賣第一級毒品海洛因與丁○○部分
      丁○○於警中供稱（你為何從台南縣安定鄉騎機車到台南市體育場作何事情？
      ）「我是來台南市要向一位綽號「阿寶」男子購買毒品」、「綽號「阿寶」就
      是乙○○沒錯。我都是先打阿0000000000號行動電話聯絡上之後再
      看要買多少毒品。阿寶就會指定見面地點後，我再依約定前往一手交錢，一手
       交貨完成交」、「大約十次左右，重量不清楚，但每次都購買台幣一千元，
      夠我施用四次分量」、「於八十九年十一月初開始跟乙○○購買毒品。約定的
      地都是在台南市立體育場、網球場附近。也都打0000000000號行動
      電話連絡」、核與丁○○於偵查中所供怎知道向乙○○購買海洛因之回答「是
      甲○○跟我說的，因為跟他同舍房（在監執行時），所以才知道向乙○○買」
      之陳述相合，丁○○就其向被告購買毒品的交易方式、次數、金額等扚指證歷
      ，參諸上開戊○○之證詞及扣得之天平、法碼等物，被告購賣毒品與丁○○的
      犯行，亦可認定。丁○○嗣於偵查中就向被告購買者係海洛因或安非他命曾有
      反覆，及於本院審理時改稱只向被告買過一次，其餘均只是打電話給被告，被
      告均不賣他云云，顯均係事後迴護之詞，核無可採。
（四）轉讓第一級毒品洛因及第二級毒品安非他命與戊○○部分
      被告曾提供海洛因及安非他命與戊○○施用，惟未曾向戊○○收取費用，迭據
      戊○○於警訊時供稱「於半年前我開始向乙○○要買毒品吸，但我每次向他欠
      ，先拿來吸，但他從未向我拿過錢」、於偵查中供稱「是我們合買安非他命」
      、「有幾次，我記不清楚，我沒有拿錢給他，還欠他」，本院審理時則證稱「
      有和他要過安非他命。海洛因是我看見他吸，我向他要吸一口」、「都是我叫
      他買給我，我都跟他說我們合買。我從來沒有拿錢給他。我叫他合買，過沒多
      久他就拿過來了，如果沒有毒品，我就跟他發脾氣」，戊○○前後陳述一致，
      且其就曾目睹被告分裝毒品、及前揭手提袋係被告所有等不利被告情節亦均陳
      明在卷，戊○○之證詞就被告有利不利之情事一併陳明，自堪採信。被告既然
      從沒有向戊○○收取過給付海洛因或安非他命的對價，被告提供毒品供戊○○
      吸食顯非出於營利之販賣故意，而僅有無償轉讓之意，實可認定。
      綜上所述，被告販賣及轉讓毒品之犯行，堪以認定。
三、核被告販賣第一級毒品海洛因既、未遂之行為，係犯毒品危害防制條例第四條第
    一項、第五項販賣第一級毒品既、未遂罪；又無償轉讓第一級及第二級毒品與戊○○，係分犯同條第八條第一、二項之轉讓第一級毒品及轉讓第二級毒品罪，公
    訴意旨認被告此部分行為係犯同條例第四條第一項、第二項販賣第一、二級毒品
    罪，起訴法條，尚有未洽，惟此部分關於被告交付第一級毒品海洛因與戊○○之
    行為，業經起訴書犯罪事實欄載及，雖本院調查結果認為被告並未向戊○○收取
    對價而屬轉讓，惟該交付第一級毒品之事實應屬同一，本院就起訴法條應予變更
    。被告於販賣及轉讓前持有第一級及第二級毒品之行為，為其事後之販賣及轉讓
    行為吸收，不另論究。被告前後多次販賣第一級毒品既、未遂及多次轉讓第一、
    二級毒品之犯行，均係時間緊接，手法復皆相同，所犯又各係基本構成要件相同
    之罪名，顯係分別基於概括犯意所為，應分別依連續犯之規定論以一罪，除販賣
    第一級毒品罪法定最重本刑為死刑、無期徒刑部分不再加重外，餘均依法加重其
    刑。又其所犯上開各罪，犯意各別，行為互異，應予分論併罰。另查被告販賣毒
    品所得非鉅，如處以法定最低度刑無期徒刑，實嫌過重，客觀上足以引起一般之
    同情，爰依刑第五十九條之規定，就販賣第一級毒品部分減輕其刑，並依法先加
    後減。審酌被告販賣毒品、危害人群健康，販賣之數量、次數、犯後否認犯行，
    並無悔意等情狀，就其所犯數罪，分別量處如主文所示之刑，並定其應執行刑。
    如附表一所示之物，分為第一級毒品及第二級毒品，有該鑑定書載於附表一可稽
    ，均為毒品，應依毒品危害防制條例第十八條第一項宣告沒收並銷燬之。附表二
    之物，為被告身上及居住處查獲之物，可認係被告所有，供其販賣毒品所用之物
    ，應依毒品危害防制條例第十九條第一項宣告沒收。被告販賣海洛因與丙○○五
    次，每次二千元，計一萬元；販賣與甲○○三次，每次五千元，計一萬五千元；
    販賣與丁○○十次，每次一千元，計一萬元，其販毒所得為三萬五千元，依同條
    例第十九條第一項後段宣告沒收，如全部或一部無法沒收時，應以其財產抵償之
    。扣案其餘之吸食器、注射針筒等物，與被告於本件之販賣、轉讓行為無涉，無
    從為沒收之諭知，併此敘明。
四、公訴意旨以被告自八十九年五、六月間起至同年十一月間止，連續在戊○○前開
    住處，販賣安非他命多次與戊○○，因認其另涉有販賣第二級毒品罪嫌，惟查，
    戊○○於警訊、偵查及本院審理時，固陳明曾多次向被告拿取海洛因、安非他命
    吸，惟均未給付對價與被告，詳如理由欄甲有罪部分一之（四）之論載。戊○○
    既未指明曾以如何之對價向被告買受安非他命，被告復否認曾販賣安非他命與戊○○，在無其他積極證據可資認定被告確曾在某處以何對價販賣安非他命與何人
    幾次的情形下，自難僅憑在被告住處查獲安非他命，及戊○○證稱曾目睹被告分
    裝安非他命等情，即謂被告有販賣安非他命與戊○○之行為。此部分犯罪事實無
    法證明，惟因前揭轉讓第二級毒品行為有同一事實關係，爰不另為無罪之諭知，
    附此敘明。
乙、無罪部分
一、公訴意旨另以：乙○○於八十九年十一月初某日，在臺南市小北夜市某玩具店，
    購買玩具手槍二支後，意圖改造為具有殺傷力之槍枝，未經許可，在臺南市○○
    路○段一三六巷七號九樓之三自宅，以其外甥蘇俊一所有電鑽、固定鉗、鉗子、
    起子、挫刀、電鑽鑽刀、電動磨石、圓形電動鋼刷、六角板手、浮標卡尺等工具
    ，拆解該二把玩具手槍，著手改造為可發射金屬或子彈，而具有殺傷力之槍砲，
    嗣於八十九年十一月二十五日為警查獲改造槍枝、彈藥之工具及零件計有：瓦斯
    噴槍二支、鐵夾子一支、槍身二把、彈匣二個、槍把護木二個、滑套一個、改造
    槍管一支、塑膠槍管二支、電鑽一支、固定鉗一支、彈簧二個、起子四支、鉗子
    二支、挫刀五支、電鑽鑽刀十三把、電動磨石二支、圓形電動鋼刷一個、六角板
    手二支、游標卡尺一支、槍枝零件七組，以及預備改造子彈之零件及工具計有：
    未改造之子彈三十九顆、底火二百粒及底火固定鉗一支等物而未遂。
二、按犯罪事實應依證據認定之，無證據不得推定其犯罪事實；又不能證明被告犯罪
    者，即應諭知無罪之判決，刑事訴訟法第一百五十四條、第三百零一條第一項分
    別定有明文。
三、本件公訴人認被告乙○○涉有製造槍未遂罪，無非以被告所購入之玩具手槍價值
    不高，若經把玩損壞，當無須如此大費周章，借用改造槍枝所需之游標卡尺、電
    鑽、彈簧、起子等大批工具加以拆解，以及另備七組槍枝零件之必要。再者，被
    告如無非法製造具有殺傷力槍砲之犯意，又何須另購入尚未改造之子彈三十九顆
    、底火二百粒，以及借用底火固定鉗，此均足見被告購入玩具手槍以及子彈之目
    的，在於改造為有殺傷力之槍砲及子彈，並以日後改造之子彈作為改造之槍枝所
    用，並且著手實施非法改造槍砲至明，是綜上所述，被告否認改造槍枝犯行，自
    無足採。此外，復有前揭之槍枝零件、改造工具等物扣案可證等資為依據。
四、被告乙○○固不否認購買扣案之槍彈等物，惟否認有製造槍枝之犯行，辯稱：扣
    案之槍枝係伊在小北買現成的，扣案之工具係伊外甥蘇俊一修理機車所用，伊沒
    有改造之意等語。
五、經查：
（一）扣案之槍枝零件，經送內政部警政署刑事警察局鑑驗結果，認槍身二枝，屬玩
      具槍之槍身握把；彈匣二個為可供適用玩具槍之金屬彈匣；槍把護木二個為玩
      具槍之槍把護木；滑套一個，為金屬玩具槍之滑套，不具槍機及撞針；槍管一
      枝為已貫通內親金屬之玩具槍金屬槍管；塑膠槍管二枝，為內具阻鐵之玩具塑
      膠槍管；彈簧二個，為金屬彈簧，底火固定夾，為金屬夾；該批零件，因欠缺
      槍枝之擊發機構（槍機及撞計），無法供擊發子彈，依其現況無法組成具殺傷
      力之槍枝，有該局九十一年三月十九日刑鑑字第０九一００三七０一二號鑑驗
      通知書可稽。
（二）扣案之槍枝零件，槍枝部分因缺槍機及撞針，無法組成具殺傷力之槍枝，縱在
      被告當時之居處查獲游標卡尺、電鑽、彈簧、起子等工具，惟該批槍枝零件既
      無法組成具有殺傷力之管制槍砲，即難僅據該批槍枝零件及查獲工具，即認被
      告有製造具有殺傷力之管製槍砲之行為。
六、依起訴之證據尚不足以認定被告有販賣第二級毒品安非他命與戊○○及製造管制
    槍砲之行為，被告被訴此部分犯行均應為無罪之諭知。此部分扣案物品即無從為
    沒收之諭知，併此敘明。
據上論斷，應依刑事訴訟法第三百零一條第一項前段、第二百九十九條第一項前段、
第三百條、毒品危害防制條例第四條第一、二項、第八條第一、二項、第十八條第一
項、第十九條第一項、刑法第十一條前段、第五十六條、第五十一條第五款、第五十
九條判決如主文。
中　　　華　　　民　　　國　　　九十一　　　年　　　五　　　月　　六　　日
          臺灣臺南地方法院刑事第五庭
                                          法　官
右正本證明與原本無異。
如不服本判決，應於判決送達後十日內，向本院提出上訴狀。
                                          書記官
中　　　華　　　民　　　國　　　九十一　　　年　　　五　　　月　　六　　日
毒品危害防制條例第四條第一項
製造、運輸、販賣第一級毒品者，處死刑或無期徒刑；處無期徒刑者，得併科新台幣
一千萬元以下罰金。
第四條第五項
前四項之未遂犯罰之。
第八條第一項
轉讓第一級毒品者，處一年以上七年以下有期徒刑，得併科新台幣一百萬元以下罰金
第八條第二項
轉讓第二級毒品者，處六月以上五年以下有期徒刑，得併科新台幣七十萬元以下罰金
槍砲彈藥刀械管制條例第十一條
未經許可，製造、販賣或運輸第四條第一項第一款所稱其他可發射金屬或子彈具有殺
傷力之各式槍砲者，處五年以上有期徒刑，併科新臺幣一千萬元以下罰金。
第一項至第三項之未遂犯罰之。
附表一
┌─────┬───┬─────────┬───────────────┐
│品     名 │ 數量 │  重量          　│　備註                        │
├─────┼───┼─────────┼───────────────┤
│安非他命  │ 一瓶 │毛重三四‧六公克  │台南市警局初步檢驗報告單　　　│
├─────┼───┼─────────┼───────────────┤
│海洛因    │八包  │淨重八‧一六公克  │調查局編號000000000鑑定通知書 │
├─────┼───┼─────────┼───────────────┤
│海洛因    │一瓶  │毛重一九七‧四公克│刑事警察局18722號鑑定通知書   │
└─────┴───┴─────────┴───────────────┘
附表二
┌─────┬───┬─────────┬───────────────┐
│品     名 │ 單位 │  數量          　│　備註                        │
├─────┼───┼─────────┼───────────────┤
│小塑膠袋  │ 個　 │一三五　　　　　  │含戊○○住處扣得一一五個　　　│
├─────┼───┼─────────┼───────────────┤
│中塑膠袋  │ 個　 │五　　　　　　　  │　　　　　　　　　　　　　　　│
├─────┼───┼─────────┼───────────────┤
│天平　　  │ 個　 │一　　　　　　　  │　　　　　　　　　　　　　　　│
├─────┼───┼─────────┼───────────────┤
│法碼　　  │ 盒　 │一　　　　　　　  │　　　　　　　　　　　　　　　│
├─────┼───┼─────────┼───────────────┤
│勺子　　  │ 支　 │九　　　　　　　  │含戊○○住處扣得二支　　　　　│
├─────┼───┼─────────┼───────────────┤
│葡萄糖　  │ 瓶　 │一　　　　　　　  │摻毒品用　　　　　　　　　　　│
├─────┼───┼─────────┼───────────────┤
│毛刷　　  │ 支　 │一　　　　　　　  │　　　　　　　　　　　　　　　│
├─────┼───┼─────────┼───────────────┤
│呼叫器　  │ 個　 │二　　　　　　　  │0000000呼叫399及0000000000　　│
├─────┼───┼─────────┼───────────────┤
│行動電話　│　支　│二　　　　　　　  │0000000000.0000000000   　　　│
└─────┴───┴─────────┴───────────────┘
